【裁判字號】    98,交聲,4012
【裁判日期】    981218
【裁判案由】    交管條例聲異
【裁判全文】
臺灣板橋地方法院交通事件裁定        98年度交聲字第4012號
原處分機關  交通部公路總局臺北區監理所蘆洲監理站
異  議  人
即受處分人  甲○○
上列異議人即受處分人因違反道路交通管理處罰條例案件，對於
交通部公路總局臺北區監理所蘆洲監理站中華民國98年11月6 日
北監蘆字第裁46-C00000000號裁決處分（舉發案號：臺北縣政府
警察局98年11月3 日北縣警交大字第C00000000 號），聲明異議
，本院裁定如下：
    主  文
原處分關於甲○○酒精濃度超過規定標準，吊扣駕駛執照十二個
月部分之處分撤銷。
    理  由
一、原處分意旨略以：異議人即受處分人甲○○於民國98年11月
    3 日2 時30分許，駕駛車號ZNW-220 號輕型機車，行經臺北
    縣三重市○○街與福隆路口，因有酒精濃度超過規定標準（
    酒駕經測試值0.51MG/L）之違規行為，經臺北縣政府警察局
    三重分局慈福派出所執勤員警製單當場舉發，惟異議人因未
    經考領機車駕駛執照，遂依道路交通管理處罰條例第35條第
    1 項第1 款規定，吊扣異議人之普通小客車駕駛執照12個月
    （裁決書略載為吊扣駕駛執照12個月），並依同條例第24條
    第1 項第1 款（裁決書漏載第1 項第1 款）規定，施以道路
    交通安全講習。
二、異議意旨略以：異議人因工作需要普通小客車駕駛執照，請
    同意免扣該駕駛執照等語（至於原處分關於施以道路交通安
    全講習部分，未據異議人聲明異議）。
三、按汽車駕駛人飲用酒類或其他類似物後其吐氣所含酒精濃度
    超過每公升0.25毫克或血液中酒精濃度超過百分之0.05以上
    者，不得駕車，道路交通安全規則第114 條第2 款定有明文
    。而汽車駕駛人，駕駛汽車經測試檢定，酒精濃度超過規定
    標準者，處新臺幣1 萬5 千元以上6 萬元以下罰鍰，並當場
    移置保管該車輛及吊扣其駕駛執照1 年。汽車駕駛人，違規
    肇事受吊扣駕駛執照處分者，應接受道路交通安全講習，道
    路交通管理處罰條例第35條第1 項第1 款、第24條第1 項第
    1 款分別規定明確。
四、經查：
  (一)本件異議人即受處分人甲○○於98年11月3 日2 時30分許，
    駕駛車號ZNW-220 號輕型機車，行經臺北縣三重市○○街與
    福隆路口，有酒精濃度超過規定標準（酒駕經測試值0.51MG
    /L）之違規行為，為異議人所不爭執，是異議人有飲酒後違
    規駕駛機車之事實，此部分固堪認定。
  (二)惟按道路交通管理處罰條例第68條於95年3 月1 日修正施行
    ，該條於修正前規定：「汽車駕駛人，因違反本條例及道路
    交通安全規則之規定，受吊扣或吊銷駕駛執照處分時，吊扣
    或吊銷其持有各級車類之駕駛執照。」修正後為：「汽車駕
    駛人，因違反本條例及道路交通安全規則之規定，受吊銷駕
    駛執照處分時，吊銷其持有各級車類之駕駛執照。」即將原
    條文中之「吊扣或」3 字刪除。考其立法過程，該條文修正
    前之原提案修正條文為：「汽、機車駕駛人，因違反本條例
    及道路交通安全規則之規定，受吊扣或吊銷駕駛執照處分時
    ，吊扣或吊銷其違法或違規當時所駕駛車輛之駕駛執照。」
    交通部雖於委員審查會時表達反對意見，認為此修正結果將
    產生如駕駛人以其領有之聯結車、大客車、大貨車駕駛執照
    駕駛小型車，而有違規酒後駕車、肇事逃逸等情時，將無法
    吊扣或吊銷其所持駕駛執照，以達有效處罰與維護道路交通
    安全之目的，然立法者考量因違規而吊扣駕照，不宜連其他
    如職業上、生活上所需之駕照一併吊扣，否則恐影響人民工
    作及生活甚鉅，有失之過酷等情，最終協商通過之道路交通
    管理處罰條例第68條，乃將「吊扣或」3 字刪除。顯見立法
    者真意在於汽車駕駛人因違反道路交通管理處罰條例及道路
    交通安全規則之規定，受「吊扣」駕駛執照處分時，僅能「
    吊扣」違規當時所駕駛車輛之駕駛執照，亦即就吊扣駕照之
    處分，為限縮之修正（臺灣高等法院暨所屬法院97年法律座
    談刑事類第40號決議意旨參照）。上述修正意旨，既已載明
    「吊銷」與「吊扣」有別，而本件異議人上開違規行為係發
    生於98年11月3 日，應適用修正後之道路交通管處罰條例第
    68條規定，是異議人縱有上開駕駛機車之違規行為，亦僅得
    吊扣其機車駕照，即僅能限制其駕駛機車參與道路交通之權
    利。即令異議人因未考領機車駕照，現無機車駕照可供吊扣
    ，惟依前揭說明，尚非得遽予吊扣其所持有之其他各級車輛
    包括普通小客車之駕照。至於原處分機關應如何在監理資料
    註記限制異議人駕駛機車，係屬另一問題，無礙上開見解之
    適用。
  (三)至於原處分機關所舉交通部94年9 月15日交路字第09400514
    33號、97年1 月24日交路字第0970015997號等函文，性質上
    僅屬行政機關之法律見解，無拘束法院之效力，本院仍應本
    諸法律確信而為獨立之判斷，自不待言。
  (四)綜上所述，本件異議人於上揭時、地駕駛機車，固有經測試
    檢定其酒精濃度有超過規定標準之違規行為，惟審酌修正後
    道路交通管理處罰條例第68條之修正意旨，應僅能限制異議
    人駕駛機車之權利而已，不能僅憑異議人現無機車駕駛執照
    可供吊扣，即逕予吊扣其持有普通小客車駕駛執照。異議人
    據此聲明異議，指摘原處分不當，為有理由，爰依法撤銷原
    處分關於「吊扣（普通小客車）駕駛執照12個月」部分之處
    分。至於原處分機關應如何在裁決書處罰主文欄諭示、在監
    理資料註記限制異議人駕駛機車之旨，應由原處分機關本乎
    職權妥為處理，併此敘明。
五、依道路交通管理處罰條例第87條第2 項、道路交通案件處理
    辦法第20條，裁定如主文。
中    華    民    國    98    年    12    月    18    日
                  交通法庭  法  官  朱嘉川
以上正本證明與原本無異。
如不服本裁定應於送達後5 日內向本院提出抗告狀。
                            書記官  陳聖儒
中    華    民    國    98    年    12    月    21    日

司法院資訊處製作；財團法人民間司法改革基金會備份。
